【裁判字號】    99,上易,246
【裁判日期】    990727
【裁判案由】    履行契約
【裁判全文】
臺灣高等法院民事判決                 99年度上易字第246號
上  訴  人  甲○○
訴訟代理人  梁治律師
上  訴  人  乙○○
訴訟代理人  彭國能律師
上列當事人間請求履行契約事件，兩造對於中華民國98年12月25
日臺灣臺北地方法院98年度訴字第444號第一審判決分別提起上
訴，經本院於99年7月13日言詞辯論終結，判決如下：
    主      文
原判決關於駁回甲○○後開第二項之訴部分，及命甲○○負擔訴
訟費用之裁判均廢棄。
乙○○應再給付甲○○新台幣壹萬柒仟陸佰肆拾元，及自民國九
十八年二月七日起至清償日止，按年息百分之五計算之利息。
甲○○其餘上訴及乙○○之上訴均駁回。
第一審訴訟費用關於命甲○○負擔部分及第二審訴訟費用關於甲
○○上訴部分，由乙○○負擔百分之六，餘由甲○○負擔；第二
審訴訟費用關於乙○○上訴部分，由乙○○負擔。
    事實及理由
一、上訴人即被上訴人甲○○（下稱甲○○）主張：其於民國（
    下同）97年8月15日，委由訴外人內湖房屋仲介有限公司（
    即住商不動產台北內湖加盟店，下稱內湖房仲公司）以新台
    幣（下同）2,940萬元，代為購買被上訴人即上訴人乙○○
    （下稱乙○○）所有坐落台北市○○區○○街38號1樓房地
    （下稱系爭不動產），兩造並簽訂不動產買賣契約書（下稱
    系爭買賣契約），約定由訴外人安信建築經理股份有限公司
    （下稱安信公司）為本件交易之履約保證，且約定須於97年
    9月30日前完成交屋手續。甲○○已依約支付全部價金，系
    爭不動產亦已移轉登記予甲○○。嗣兩造約定於97年9月25
    日至現場點交系爭不動產，詎乙○○竟以其與訴外人毅新開
    發有限公司（即中信房屋延吉加盟店，下稱毅新公司）間之
    糾紛為由，拒絕點交系爭不動產，遲至97年11月3日始交屋
    完竣。爰依系爭買賣契約第7條第6項約定，請求乙○○給付
    違約金687,960元（即自97年9月26日起至同年11月3日止計
    39日，以每日按買賣總價金6/10000計算），並加付法定遲
    延利息等語。原審為甲○○一部勝訴、一部敗訴之判決，判
    命乙○○應給付甲○○370,440元，及自98年2月7日起至清
    償日止，按年息5%計算之利息，並駁回甲○○其餘之訴。甲
    ○○就其敗訴部分不服，提起上訴，並聲明：(一)原判決關於
    不利於甲○○部分廢棄。(二)上開廢棄部分，乙○○應再給付
    甲○○317,520元，及自98年2月7日起至清償日止，按年息
    5%計算之利息；對於乙○○之上訴則聲明駁回上訴。
二、乙○○則以：其於97年7月1日就系爭不動產與毅新公司簽署
    委託銷售契約（下稱系爭委託銷售契約），期間自97年7月1
    日起至同年10月31日止，系爭不動產於上開委託銷售期間掛
    有委由毅新公司銷售之紅布條，又為保持銷售彈性，乙○○
    與毅新公司於系爭委託銷售契約內約定乙○○得與其他仲介
    業者簽訂短期委託契約。嗣乙○○於97年8月9日與內湖房仲
    公司簽立短期委託銷售契約，委託銷售期間自97年8月10日
    起至同年月18日止，乙○○並明確告知內湖房仲公司之經紀
    人員，不得帶看、居間毅新公司之客戶，以避免乙○○重複
    給付仲介服務報酬。詎甲○○於97年8月7日由毅新公司人員
    帶看系爭不動產後，卻刻意隱瞞此事實，委由內湖房仲公司
    仲介而承購系爭不動產，致毅新公司向乙○○要求給付服務
    報酬。嗣兩造約定於97年9月25日辦理點交事宜，乙○○乃
    邀集毅新公司及內湖房仲公司進行協商，惟甲○○當日於房
    屋點交證明暨買賣價金履約保證結案單上簽名後即先行離開
    ，致未達成共識，而未完成點交。嗣兩造於97年10月28日再
    次辦理點交時，甲○○又以違約金賠償事宜予以阻撓而未完
    成點交，迄至同年11月3日始完成點交。是兩造未於約定期
    限內完成點交，顯非可歸責於乙○○之事由所致，且乙○○
    亦因此受有自97年9月26日起至97年11月2日止之買賣價金遲
    延利息之損害，而得抵銷。退步言之，縱認本件係因可歸責
    於乙○○之事由致遲延交屋，依系爭買賣契約之約定，應自
    97年10月1日起始負遲延責任，且系爭買賣契約所約定之違
    約金每日高達17,640元，顯屬過高，應予酌減等語，資為抗
    辯。原審為乙○○一部勝訴、一部敗訴之判決（詳如前述）
    ，乙○○就其敗訴部分提起上訴，聲明：(一)原判決關於不利
    於乙○○部分廢棄。(二)上開廢棄部分，甲○○在第一審之訴
    駁回；對於甲○○之上訴則聲明駁回上訴。
三、經查甲○○經由內湖房仲公司仲介，於97年8月15日與乙○
    ○簽訂系爭買賣契約，約定由甲○○以2,940萬元向乙○○
    購買系爭不動產，應於97年9月30日前完成交屋，並委由安
    信公司辦理買賣價金履約保證。甲○○已依約給付價金完畢
    ，乙○○亦於97年9月17日將系爭不動產所有權移轉登記予
    甲○○。兩造先後於97年9月25日、同年10月28日辦理系爭
    不動產點交，於同年11月3日始完成交屋手續等情，有系爭
    買賣契約、買賣價金履約保證申請書、土地登記謄本、建物
    登記謄本、房地點交證明暨買賣價金履約保證結案單（下稱
    結案單）及存證信函可稽（見原審卷第4至11、22至28頁）
    ，且為兩造所不爭執，均堪信為真實。
四、甲○○主張系爭不動產係因可歸責於乙○○之事由，致未於
    約定期限內完成點交；惟為乙○○所否認，並以前詞置辯。
    經查：
  (一)乙○○雖抗辯其於97年8月15日簽訂系爭買賣契約時，已應
    甲○○之要求先行交付系爭不動產之鑰匙予甲○○，是系爭
    不動產於是日已置於甲○○可得支配之狀況，足見乙○○並
    未拒絕交屋等語。惟查證人楊珺（即承辦系爭不動產買賣之
    代書）在原審到場證稱：系爭不動產之點交是以簽立結案單
    為準等語（見原審卷第110頁背面第13行至15行），而兩造
    係於97年11月3日始簽訂結案單以完成交屋手續，此為兩造
    所不爭執。又乙○○自承楊珺於簽訂系爭買賣契約當日在場
    表示：「將鑰匙先借買方看屋，用完後再交還仲介保管」等
    語（見原審卷第96頁第14至15行），而證人黃培鴻（即內湖
    房仲公司之經紀人員）亦在原審到場證稱：「鑰匙是被告（
    即乙○○）在簽委託銷售契約時，在他家交給我的，第1次
    交屋沒有交成，被告不收鑰匙，所以我就把鑰匙退還給安信
    公司」等語（見原審卷第114頁背面）。由上足證乙○○於
    簽訂系爭買賣契約前將系爭不動產之鑰匙交付予證人黃培鴻
    ，係為便於內湖房仲公司仲介人員帶看系爭不動產，而乙○
    ○於簽訂系爭買賣契約時將系爭不動產之鑰匙交付予甲○○
    ，亦僅係同意甲○○得於點交前事先察看屋內狀況，並無使
    甲○○得實際管領系爭不動產之意思。是尚難僅憑乙○○於
    簽訂系爭買賣契約後曾交付系爭不動產之鑰匙予甲○○一節
    ，即謂系爭不動產自是日起即置於甲○○之實力支配之下，
    而得認兩造於是日已完成交屋手續。
  (二)關於97年9月25日點交系爭不動產部分：
  1.查兩造於97年9月25日第1次點交系爭不動產時，僅甲○○於
    結案單上簽名，乙○○則未簽名，此有結案單可證（見原審
    卷第10頁），且為兩造所不爭執。
  2.乙○○雖抗辯其於97年9月25日已完成交屋程序中最重要之
    現場設備使用方式之說明義務，而甲○○竟於結算相關費用
    前即先行離去，致未能履行交屋程序應辦理事項，顯見該日
    無法完成交屋，係因可歸責於甲○○之事由所致等語。惟據
    證人楊珺在原審到場證稱：「（97年9月25日）當天原本是
    約在安信公司點交，但屋主（指乙○○）拒絕交屋」，「屋
    主認為有服務費問題，所以無法點交」，「（甲○○於97年
    9月25日）是（在結案單上簽名），因為當天原告（指甲○
    ○）要去接小孩，我跟他說案件都沒有問題，所以他先簽名
    就離開了」，「（甲○○在結案單上簽名就）是（同意當天
    點交）」，「（交屋時）除了結案單外還有拆算明細表（指
    交屋費用結算明細表），拆算房屋稅、地價稅、水電管理費
    、瓦斯費等」，「（交屋費用結算明細表）需要（兩造簽名
    ）」，「（97年9月25日）第1次（交屋時，買賣雙方沒有在
    拆算明細表上簽名），買方（即甲○○）沒有簽名，但有授
    權我幫他處理」，「因為屋主不同意交屋所以沒有簽（交屋
    費用結算明細表）」，「（交屋程序中）是（先簽結案單後
    ，才會需要簽交屋費用結算明細表）」等語（見原審卷第10
    9至111頁）；又證人張桃生（即安信公司之經理）亦證稱：
    「（97年9月25日）是（兩造約定交屋），原告當天有先離
    開。當天原告有簽名，他認為已經沒有他的事情，剩下賣方
    跟公司這邊，房子點交一直都沒有什麼問題」，「（97年9
    月25日）因為沒有共識所以沒有交屋」，「買方原告可以先
    簽名，表示同意可以先出款，原告早走的原因是因為他認為
    他已經簽名」等語（見原審卷第113頁）。足證甲○○於97
    年9月25日辦理系爭不動產點交時，已於結案單上簽名同意
    點交系爭不動產，其雖因故事先離開，然已授權由證人楊珺
    處理後續結算事宜，惟因乙○○不同意交屋，未於結案單上
    簽名，故兩造未於是日辦理相關費用結算，是乙○○執此抗
    辯兩造未能於97年9月25日完成交屋程序，係可歸責於甲○
    ○云云，自不足取。
  3.乙○○雖又抗辯因甲○○刻意隱瞞其曾於97年8月7日由毅新
    公司人員帶看系爭不動產之事實，致乙○○與毅新公司發生
    仲介服務費糾紛，而無法於97年9月25日辦理點交手續，此
    乃可歸責於甲○○事由等語，並提出毅新公司內部客戶連繫
    單、存證信函、錄音譯文及照片為證（見原審卷第50至52、
    60至65、117頁）；惟為甲○○所否認。經查：
    乙○○與毅新公司於97年7月1日簽定系爭委託銷售契約，
      約定委託期間自97年7月1日起至同年10月31日止，此有系
      爭委託銷售契約為憑（見原審卷第37至42頁）。又該契約
      第6條固約定：「(一)乙方（指毅新公司）同意甲方（指乙
      ○○）原有洽談中的買方交易繼續進行，並同意甲方與他
      仲介另簽短期委託契約，但甲方另簽契約情形應告知乙方
      。(二)若甲方因前項約定成交時，成交後應立即通知乙方，
      並提供買賣契約書以茲證明，若成交的買方（包含他仲介
      成交的買方）為乙方曾經居間仲介帶看過的客戶，經乙方
      證實，則甲方與他仲介短期委託從此失效，不得以該契約
      對抗本契約，且照付4%的服務報酬給乙方」（見原審卷第
      38頁）。惟此乃乙○○與毅新公司間之內部約定，核與甲
      ○○無涉，尚不能執此即謂甲○○就曾否由毅新公司人員
      帶看系爭不動產或提供系爭不動產交易資訊一事，對乙○
      ○負有告知義務。
    乙○○與內湖房仲公司於97年8月9日簽訂專任委託銷售契
      約書，約定委託銷售期間自97年8月10日至起同年8月18日
      止，有上開專任委託銷售契約書可證（見原審卷第43至46
      頁）。而綜觀該契約內容，並未約定內湖房仲公司所仲介
      之客戶不得係曾由毅新公司帶看或提供服務之客戶，亦未
      約定內湖房仲公司負有向所仲介之客戶詢問是否曾由毅新
      公司帶看系爭不動產並向乙○○報告之義務。乙○○雖抗
      辯其與內湖房仲公司簽訂上開專任委託銷售契約書時，有
      以口頭告知內湖房仲公司之經紀人員，不得帶看、居間曾
      由毅新公司帶看、居間之客戶，否則乙○○不願出售等語
      。惟查證人徐善玲(即甲○○之配偶）在原審到場證稱：
      「（97年8月7日）有看到紅布條，我打電話透過仲介去看
      系爭房屋」，「我在網路上有看過系爭房屋，我雖然委託
      別人，但我私下又去比價，所以我沒有把（之前看過系爭
      房屋）此事告訴內湖房仲公司」，「（內湖房仲公司）吳
      文蘭是我阿姨」，「因為不好意思，怕仲介價錢開的很混
      亂，心理想有個底價，所以沒有告訴吳文蘭」等語（見原
      審卷第111頁背面至112頁）；另據證人黃培鴻證稱：「我
      對（系爭不動產外掛中信房屋銷售）紅布條沒有印象，不
      曉得是否事後加上去，但我有看到廣告，我一進門就有問
      屋主，屋主說這是一般約」，「（簽系爭買賣契約前）沒
      有（人告知原告曾經讓中信房屋帶看系爭不動產）」，「
      97年8月25日簽完約去被告家中，被告告訴我們，我們才
      知道（原告曾經經中信房屋帶看系爭不動產）」等語（見
      原審卷第114頁背面）；又證人吳文蘭亦證稱：「是我打
      電話跟徐善玲說系爭房屋在賣」，「原先徐善玲說他很瞭
      解屋況，不需要（我帶看系爭不動產）」，「（簽系爭買
      賣契約前，徐善玲）沒有（告訴我他曾經由其他仲介帶看
      過系爭不動產）」等語（見原審卷第115頁）。綜合上開
      證詞，足證甲○○於簽訂系爭買賣契約前，並未告知內湖
      房仲公司人員其曾由毅新公司人員帶看系爭不動產之事；
      而內湖房仲公司就此縱有疏於查明之情事，亦僅係乙○○
      與內湖房仲公司間之問題，甲○○就此既不負告知義務，
      即不生違約事由，乙○○自不得據以拒絕辦理交屋。
  4.依上所述，堪認兩造於97年9月25日不能完成系爭不動產交
    屋程序，係因可歸責於乙○○之事由所致。
  (三)關於97年10月28日點交系爭不動產部分：
  1.甲○○自認乙○○有於97年10月28日交出系爭不動產之鑰匙
    ，然為甲○○所拒收（見原審卷第88頁倒數第1行至背面第1
    行）。又據證人楊珺證稱：「（97年10月28日第2次點交）
    牽涉到違約金問題，所以又無法點交」，「（當天）被告（
    指乙○○）將鑰匙丟在桌上，我認為雙方並沒有約定以此方
    式點交，所以我就交給安信公司張桃生經理代為保管」，「
    （當天原告）沒有收受（鑰匙）」，「兩次交屋日期超過最
    後交屋日期，牽涉違約金，屋主（指乙○○）持反對意見，
    屋主認為不應該支付違約金」，「當時本來律師是主張違約
    金跟仲介費要留在訴訟後全留在安信公司保管，後來屋主不
    同意違約金部分由安信公司保管」等語（見原審卷第110頁
    ）；證人徐善玲亦證稱：「（97年10月28日無法完成點交是
    因為）當時有違約金，只有把仲介費提存在安信履保帳戶，
    違約金部分就不提存，我們認為不合理，所以當下沒有點交
    」，「（當天）被告太太生氣就把鑰匙丟在桌上，就說他交
    屋了，當天鑰匙是在履保公司的張經理那邊，我們並沒有拿
    」等語（見原審卷第112頁）；又證人張桃生亦證稱：「（
    97年10月28日第2次無法順利點交的原因是）當時有些爭議
    ，有延遲違約金情況」，「(當天）鑰匙是仲介黃培鴻先生
    親自拿給我的，記憶中點交沒有問題，賣方覺得可以交屋，
    但買方覺得有些事沒有處理好，所以黃先生（指黃培鴻）把
    鑰匙先放在我們這邊」等語（見原審卷第113頁）。足證兩
    造於97年10月28日無法完成系爭不動產之點交程序，係因甲
    ○○主張乙○○遲延交屋而向乙○○請求給付違約金，並主
    張此違約金應由安信公司保管，惟為乙○○所不同意，故甲
    ○○拒絕收受乙○○所交付之系爭不動產鑰匙，而未完成交
    屋手續。
  2.依兩造與安信公司所簽訂之買賣價金履約保證證書，其第2
    條關於保證責任之範圍及履行，於第1項對買方部分約定：
    「賣方若未能依約履行，買方經合法程序催告，解除契約確
    定，或取得確定判決或與確定有同一效力之交書後，本公司
    （指安信公司）即將買方已支付之買賣價金扣除買方應付之
    相關費用後返還予買方（若買方已取得所有權或經設定他項
    權利者，應完成回復權利及塗銷他項權利」；同條第2項對
    賣方部分，於第4款約定：「若賣方履行買賣契約並與買方
    確認完成買賣標的點交程序，本公司於扣除賣方應付之仲介
    服務報需及相關費用後，將應給付之買賣價款撥交予賣方」
    ；又於同條第3項約定：「保證範圍不含物之瑕疪、權利瑕
    疵及房地點交」；另於同條第5項約定：「除本條第1、2項
    本公司履行之保證責任外，行使權利之一方如主張其他損害
    賠償，應自行依法向違約方追訴，與本公司之保證責任無涉
    」（見原審卷第56頁）。則依上開約定，關於系爭不動產之
    點交及遲延交屋所生損害賠償，並不在安信公司之履約保證
    範圍內；另對照兩造所簽認之交屋費用結算明細表所載，兩
    造於交屋時所結算之費用包括地價稅、房屋稅、水費、電費
    、瓦斯費及管理費，亦不包括遲延給付之損害賠償（見原審
    卷第99頁）；復據證人張桃生證稱：買賣價金履約保證證書
    並沒有約定違約金可以放在履保專戶，安信公司原則上是不
    接受將違約金提存於履保專戶，如客戶要求，會先協調，協
    調不成再用專案處理等語（見原審卷第113頁）。是甲○○
    主張乙○○應將遲延交屋之違約金自買賣價金中扣除，由安
    信公司保管一節，洵屬無據，故甲○○尚不得執此拒絕受領
    系爭不動產之點交。
  3.查乙○○未依約定期限點交系爭不動產予甲○○，甲○○固
    得依約請求乙○○給付違約金（詳如後述），然此項違約金
    債務與系爭不動產之點交並非處於對待給付關係，是甲○○
    不得以乙○○未給付違約金為由，而拒絕受領系爭不動產之
    點交。又查乙○○於97年10月28日已提出系爭不動產之鑰匙
    ，堪認乙○○已同意將系爭不動產點交予甲○○，然甲○○
    因兩造就違約金未達成共識而拒絕收受該鑰匙，致未完成點
    交，應認系爭不動產於97年10月28日未完成點交程序，係可
    歸責於甲○○之事由所致。
五、關於甲○○得請求違約金部分：
  (一)依系爭買賣契約第1條第4項約定：「本房地點交日期：至遲
    97年9月30日前可交屋」；又第7條第6項約定：「本約如屆
    最後期限乙方（指乙○○）仍不能點交時，乙方應自最後期
    限之次日起，每逾壹日按買賣總價金萬分之六計付違約金賠
    償甲方（指甲○○），該違約金甲方得主張自應付價款中扣
    除，如逾十五日乙方仍不能點交，並經甲方定期間催告仍不
    履行時，甲方有權解除本約」。依此約定，乙○○至遲應於
    97年9月30日完成系爭不動產之點交程序，否則，應自97年
    10月1日起負遲延給付責任。
  (二)兩造就系爭不動產係於97年11月3日始完成點交，其中自97
    年10月1日起至同年10月28日止，應由乙○○負遲延給付責
    任，而自97年10月29日起至同年11月3日止，應由甲○○負
    遲延受領責任，已如前述。則依上開約定，甲○○原得請求
    乙○○給付違約金493,920元（計算式為：29,400,000×6/
    10000×28＝493,920）。
  (三)按約定之違約金額過高者，法院得減至相當之數額，民法第
    252條定有明文，惟此規定係賦與法院得依兩造所提出之事
    證資料，斟酌社會經濟狀況並平衡兩造利益而為妥適裁量、
    判斷之權限，非謂法院須依職權蒐集、調查有關當事人約定
    之違約金額是否有過高之事實，而因此排除債務人就違約金
    過高之利己事實，依辯論主義所應負之主張及舉證責任。況
    違約金之約定，為當事人契約自由、私法自治原則之體現，
    雙方於訂約時，既已盱衡自己履約之意願、經濟能力、對方
    違約時自己所受損害之程度等主、客觀因素，本諸自由意識
    及平等地位自主決定，除非債務人主張並舉證約定之違約金
    額過高而顯失公平，法院得基於法律之規定，審酌該約定金
    額是否確有過高情事及應予如何核減至相當數額，以實現社
    會正義外，當事人均應同受該違約金約定之拘束，法院亦應
    予以尊重，始符契約約定之本旨。否則，倘債務人於違約時
    ，仍得任意指摘原約定之違約金額過高而要求核減，無異將
    債務人不履行契約之不利益歸由債權人分攤，不僅對債權人
    難謂公平，抑且有礙交易安全及私法秩序之維護。乙○○雖
    抗辯兩造所約定上開違約金額過高，應予酌減云云，惟為甲
    ○○所否認，而乙○○並未具體主張及舉證證明上開約定之
    違約金如何過高及應核減至如何程度始為相當之事實，依上
    開說明，尚難僅憑乙○○抗辯兩造上開違約金約定有過高情
    事，即逕予核減，是乙○○請求核減違約金，為無理由，不
    應准許。
  (四)依兩造與安信公司所簽訂之買賣價金履約保證證書第2條第4
    款約定：「若賣方履行買賣契約並與買方確認完成買賣標的
    點交程序，本公司於扣除賣方應付之仲介服務報需及相關費
    用後，將應給付之買賣價款撥交予賣方」（見原審卷第56頁
    ），而兩造於97年11月3日完成點交，是安信公司於97年11
    月3日始能將本件買賣價金代甲○○給付予乙○○。又依系
    爭買賣契約第9條第3項約定：「甲方（指甲○○）若有遲延
    給付情事，每逾一日應按買賣總價金萬分之六計算違約金給
    付乙方（指乙○○），若甲方逾十五日仍未配合給付，並經
    乙方定期間催告仍不履行時，乙方有權解除本約。乙方遲延
    給付時亦同」（見原審卷第5頁背面），而甲○○就系爭不
    動產之點交，自97年10月29日起至同年11月3日止應負遲延
    責任，已如前述，是乙○○亦得依上開約定請求甲○○給付
    違約金105,840元（計算式為：29,400,000×6/10000×6＝
    105,840）。乙○○主張以此債權與所負上開違約金債務相
    抵銷，則經抵銷後，乙○○尚應給付甲○○388,080元（計
    算式為：493,920－105,840＝388,080）。
  (五)按當事人得約定債務人於債務不履行時，應支付違約金；違
    約金，除當事人另有訂定外，視為因不履行而生損害之賠償
    總額；其約定如債務人不於適當時期或不依適當方法履行債
    務時，即須支付違約金者，債權人除得請求履行債務外，違
    約金視為因不於適當時期或不依適當方法履行債務所生損害
    之賠償總額，民法第250條定有明文。準此，系爭買賣契約
    關於違約金之約定，應視為因債務不履行而生損害之賠償總
    額。是乙○○就甲○○遲延給付價金，除依上開約定請求甲
    ○○給付違約金外，自不得再行請求甲○○給付買賣價金之
    遲延利息。
六、綜上所述，甲○○依系爭買賣契約之約定，請求乙○○給付
    違約金388,080元，及自起訴狀繕本送達翌日即98年2月7日
    （見原審卷第19頁）起至清償日止，按年息5%計算之利息，
    為有理由，應予准許；其逾此範圍之請求為無理由，不應准
    許。從而，原審就上開應予准許部分所為甲○○敗訴之判決
    部分（即請求乙○○再給付17,640元－計算式為：388,080
    －370,440＝17,640），尚有未合，甲○○上訴意旨指摘原
    判決此部分不當，求予廢棄改判，為有理由，應予准許；至
    原審就上開應予准許部分所為乙○○敗訴之判決，及就不應
    准許部分所為甲○○敗訴之判決，所持理由雖與本院未盡相
    同，然其結論並無二致，兩造上訴意旨分別指摘原判決各該
    部分為不當，求予廢棄改判，均為無理由，應予駁回。
七、至兩造其餘之攻擊或防禦方法及未經援用之證據，經本院斟
    酌後，認為均不足以影響本判決之結果，自無逐一詳予論駁
    之必要。均附此敘明。
八、據上論結，甲○○之上訴為一部有理由，一部無理由；乙○
    ○之上訴為無理由，依民事訴訟法第450條、第449條第2項
    、第78條、第79條，判決如主文。
中    華    民    國    99    年    7     月    27    日
                    民事第四庭
                        審判長法  官  張劍男
                              法  官  陳靜芬
                              法  官  彭昭芬
正本係照原本作成。
不得上訴。
中    華    民    國     99   年    7     月    27    日
                              書記官  丁華平

司法院資訊處製作；財團法人民間司法改革基金會備份。
